【裁判字號】    95,訴,736
【裁判日期】    950814
【裁判案由】    損害賠償
【裁判全文】
臺灣桃園地方法院民事判決        九十五年度訴字第七三六號
原      告  乙○○
                    號一樓
訴訟代理人  吳金棟  律師
被      告  甲○○
上列當事人間請求損害賠償事件，原告就本院九十四年度桃簡字
第二六０一號傷害刑事案件提起附帶民事訴訟（九十五年度桃附
民字第二號），經本院刑事庭裁定移送前來，於民國九十五年七
月三十一日言詞辯論終結，本院判決如下：
    主      文
被告應給付原告新臺幣壹拾萬壹仟貳佰壹拾元，及自民國九十五
年一月五日起至清償日止，按週年利率百分之五計算之利息。
原告其餘之訴駁回。
訴訟費用由被告負擔柒分之壹，餘由原告負擔。
本判決第一項，得假執行。
    事實及理由
一、按訴狀送達後，原告不得將原訴變更或追加他訴。但減縮應
    受判決事項之聲明者，不在此限。民事訴訟法第二百五十五
    條第一項但書第三款定有明文。本件原告起訴時原係聲明請
    求被告應給付原告新臺幣（下同）八十萬元，及自起訴狀繕
    本送達翌日起至清償日止，按週年利率百分之五計算之利息
    等語，嗣於民國九十五年六月六日具狀減縮聲明為請求被告
    應給付原告七十八萬五千元，及自起訴狀繕本送達翌日起至
    清償日止，按週年利率百分之五計算之利息等語，揆諸前開
    法文，原告所為聲明之減縮，核無不合，應予准許，合先敘
    明。
二、原告主張兩造因同時追求訴外人鍾秀蘭而生嫌隙，原告於九
    十四年五月四日二十一時二十分許，前往被告位於桃園縣龜
    山鄉○○村○○○○街八一號住處尋訪鍾女之蹤跡，適逢被
    告駕駛車牌號碼：五三三－ＮＨ號營業小客車返家，二人因
    而發生口角，被告與不詳之友人即基於共同傷害之犯意，先
    與原告互相拉扯、扭打，被告進而接續持其所有原置於上開
    車輛內之柺杖鎖一支，揮擊原告頭部、腿部等處，致原告受
    有頭部外傷併頭皮撕裂傷、右橈骨骨折、左腓骨骨折等傷害
    。被告因上開毆傷原告之行為，經臺灣桃園地方法院檢察署
    檢察官以九十四年度調偵字第五三五號聲請簡易判決處刑，
    並據本院以九十四年度桃簡字第二六０一號判決有期徒刑三
    月，原告不服提出上訴，現由本院刑事庭審理中。爰依侵權
    行為之法律關係，請求被告賠償原告因上開傷害所支出之醫
    療費用二十萬元、無法工作之損失三十八萬五千元（每月薪
    資三萬五千元×十一個月＝三十八萬五千元）及精神慰撫金
    二十萬元，合計為七十八萬五千元等語。並聲明：被告應給
    付原告七十八萬五千元，及自起訴狀繕本送達翌日起至清償
    日止，按週年利率百分之五計算之利息。
三、被告對於刑事判決認定之事實不爭執，惟以：約於事隔一個
    月後，被告在台北市○○○路與金華街口遇到原告時，原告
    還衝過來攔阻被告的車子，當時原告行動自如，故原告主張
    因上開傷害，致其十一個月無法工作，並不可採。至於原告
    請求之醫療費用及精神慰撫金均屬過高，原告應舉證以實其
    說等語置辯。並答辯聲明：原告之訴駁回。
四、兩造不爭執之事實：
（一）兩造因同時追求訴外人鍾秀蘭而生嫌隙，原告於九十四年
      五月四日二十一時二十分許，前往被告位於桃園縣龜山鄉
      ○○村○○○○街八一號住處尋訪鍾女之蹤跡，適逢被告
      駕駛車牌號碼：五三三－ＮＨ號營業小客車返家，二人因
      而發生口角，原告遂持安全帽毆打被告（原告涉傷害部分
      ，由台灣台北地方法院另案審理中），被告亦基於傷害之
      犯意，先與原告互相拉扯、扭打，進而接續持其所有原置
      於上開車輛內之柺杖鎖一支，揮擊原告頭部、腿部等處，
      致原告受有頭部外傷併頭皮撕裂傷、右橈骨骨折、左腓骨
      骨折等傷害。
（二）被告因上開毆傷原告之行為，經臺灣桃園地方法院檢察署
      檢察官以九十四年度調偵字第五三五號聲請簡易判決處刑
      ，並據本院以九十四年度桃簡字第二六０一號判決有期徒
      刑三月，原告不服提出上訴，現由本院刑事庭審理中。
五、本件原告主張其遭被告夥同不詳之第三人共同傷害，而依侵
    權行為法律關係請求被告給付如聲明所示金額等語，業為被
    告所否認，並以事實及理由欄三所載等語資為抗辯，經查：
（一）本件兩造因同時追求訴外人鍾秀蘭而生嫌隙，原告於九十
      四年五月四日二十一時二十分許，在桃園縣龜山鄉○○村
      ○○○○街八一號住處，與被告發生口角，原告遂持安全
      帽毆打被告（原告涉傷害部分，由台灣台北地方法院另案
      審理中），被告亦基於傷害之犯意，先與原告互相拉扯、
      扭打，進而接續持其所有原置於上開車輛內之柺杖鎖一支
      ，揮擊原告頭部、腿部等處，致原告受有頭部外傷併頭皮
      撕裂傷、右橈骨骨折、左腓骨骨折等傷害；又被告因上開
      毆傷原告之行為，經本院以九十四年度桃簡字第二六０一
      號判決有期徒刑三月等情，業為兩造所不爭執，已如前述
      ，是被告不法侵害原告之身體、健康，應堪認定。至原告
      另主張其身體於上開時地所受傷害，係被告夥同不詳之友
      人共同不法侵害云云，惟其於本院言詞辯論終結前，均未
      提出任何積極事證以實其說，其空言主張，自難採信。
（二）又按因故意或重大過失不法侵害他人之權利者，負損害賠
      償；另不法侵害他人之身體或健康者，對於被害人因此喪
      失或減少勞動能力或增加生活上之需要時，應負損害賠償
      責任不法侵害他人之身體、健康、名譽、自由、信用、隱
      私、貞操，或不法侵害其他人格法益而情節重大者，被害
      人雖非財產上之損害，亦得請求賠償相當之金額；又損害
      賠償，除法律另有規定或契約另有訂定外，應以填補債權
      人所受損害及所失利益為限，民法第一百八十四條第一項
      前段、第一百九十三條第一項、第一百九十五條第一項及
      第二百十六條第一項分別定有明文。本件被告不法侵害原
      告之身體，被告自應負損害賠償責任，茲就原告分別請求
      之損害賠償項目及金額，析述如下：
    １醫療費用：
      原告主張因上開傷害就醫治療，已支付財團法人天主教聖
      保祿修女會醫院、臺北市立聯合醫院醫療費用共計一千二
      百十元等情，業據原告提出醫療費收據影本三紙附卷可稽
      ，復為被告所不爭執，原告就此部分費用之支出，堪認係
      屬增加生活上需要之必要支出，應由被告負擔。至原告其
      餘醫療費用支出之主張，業為被告否認在案，且原告就此
      並未提出任何證據供本院審認，則原告此部分之請求，自
      難自採認。
    ２薪資損失：
      原告主張其於事故發生前，每月薪資所得為三萬五千元，
      而其因被告行為喪失工作能力，致其長達十一個月無工作
      收入云云，並提出現職證明書乙紙為證。惟本院依職權向
      原告就診治療之醫療單位即臺北市立聯合醫院查詢結果，
      原告固因被告上開不法侵害，致其身體受有頭部外傷併頭
      皮撕裂傷、右橈骨骨折、左腓骨骨折等傷害，然上開傷害
      並不影響其活動能力等語，此有該院九十五年七月五日北
      市醫和字第09531944400 號函文乙紙可稽，顯見原告所受
      傷害應無影響其工作能力，是以原告主張其受有薪資損害
      ，為無理由，不應准許。
    ３精神慰撫金：
      本件系爭事故之發生，緣係兩造因細故發生口角，進而相
      互毆擊，致原告成傷，業如前述，而原告因本件不法侵害
      行為造成頭部外傷併頭皮撕裂傷、右橈骨骨折、左腓骨骨
      折等傷害，且依上開臺北市立聯合醫院函復本院查詢原告
      所受傷害醫療情形結果，原告所罹傷害約肆週即會癒合，
      亦有前揭函文可參，此外，原告遭逢本件事故年約五十七
      歲，其受有上開傷害所造成之精神上痛苦，難謂非輕；另
      被告於肇事時則為五十六歲，被告於本院審理時就傷害過
      程雖不予爭執，然於本院審理終結時，尚未對原告有任何
      具體彌補原告所受損害之給付。是本院審酌上情、原告所
      受精神上痛苦程度及兩造之財產狀況等一切情狀，認本件
      原告就慰撫金之請求應以十萬元為允當，至其逾上開範圍
      之請求，要難認為有理由。
    ４前開金額合計之結果，原告得請求之金額為十萬一千二百
      十元。
（三）另按，民法第二百十三條第二項有關法定遲延利息之規定
      ，惟有「因回復原狀而應給付金錢者」始有適用，尚難據
      此認為所有損害賠償債務成立之同時，履行期即為屆至，
      是除民法第二百十三條第二項之規定外，其他損害賠償債
      權於成立後，猶須待債權人行使請求權，債務人受催告時
      起，其定有履行期限者，則自其期限屆滿時起始負遲延責
      任（民法第二百二十九條參照），本件原告請求被告自起
      訴狀繕本送達翌日即九十五年一月五日起至清償日止，依
      法定利率即週年利率百分之五計算遲延利息，應屬有據。
六、綜上所述，本件被告因不法侵害原告之身體、健康，造成原
    告所受上開之損害，從而，原告依侵權行為法律關係請求被
    告給付如主文第一項所示之金額、遲延利息，於此範圍內之
    請求為有理由，逾此範圍之請求，則無理由，應予駁回。又
    本判決命被告給付部分未逾五十萬元，爰應依民事訴訟法第
    三百八十九條第一項第五款規定職權宣告為假執行；另本件
    事證已臻明確，兩造其餘攻擊防禦方法，核與判決結果無影
    響，毋庸再予一一論述，附此敘明。
據上論結，本件原告之訴為一部有理由，一部無理由，依民事訴
訟法第七十九條、第三百八十九條第一項第五款，判決如主文。
中   華   民   國   九十五   年    八    月   十四    日
                         民事第二庭  法  官  石有為
以上正本，係照原本作成。
如對本判決上訴，須於判決送達後二十日內向本院提出上訴狀
                                     書記官  黃棟楠
中   華   民   國   九十五   年    八    月   十四    日


司法院資訊處製作；財團法人民間司法改革基金會備份。
